臺灣新竹地方法院民事判決　　　　　　 95年度重訴字第113號
原　　　告　甲○○
被　　　告　乙○○
上列當事人間因原告提起刑事附帶民事訴訟，請求損害賠償事件
，經本院刑事庭裁定移送，本院於民國九十六年五月十七日言詞
辯論終結，判決如下：
    主      文
被告應給付原告新臺幣陸拾肆萬肆仟柒佰拾玖元，及自民國九
十五年十月二日起至清償日止，按週年利率百分之五計算之利息
。
原告其餘之訴駁回。
訴訟費用由被告負擔。
本判決第一項於原告以新臺幣貳拾壹萬肆仟玖佰壹拾元為被告
供擔保後，得假執行。
原告其餘假執行之聲請駁回。
    事實及理由
一、原告主張：
  (一)被告於民國九十四年七月十五日晚上十一時五分許，在新竹
    縣北埔鄉○○路四二號「７－１１統一超商」門前，詢問欲
    進入超商購物之原告是否知悉其身分，原告答稱不認識並進
    入超商後，被告復追進超商告稱：「我是北埔的老大，你怎
    麼不理我？」，原告不予理會結帳步出超商門口時，被告竟
    以客家話「養鴨妹」（音譯，即「幹你娘」之意）等語公然
    侮辱原告，並徒手毆打原告，致原告受有右腕、左臉及右腹
    股溝挫傷等傷害。被告復於九十四年七月十七日晚上八時三
    十分許，前往原告位於新竹縣北埔鄉○○街五０號住處欲道
    歉，惟因原告不願出面接受道歉，被告竟憤而持原告家中之
    鋁棍砸該處之鐵捲門、落地鋁門玻璃及原告所有之ＧＹＸ－
    ５６９號重型機車（登記於原告名下）、ＧＺＢ－８０３號
    重型機車（登記於原告之妻名下）、ＤＪＢ－００１號輕型
    機車（登記於原告之子名下），致鐵捲門凹陷不堪使用、鋁
    門玻璃及機車前擋板破損。被告復於九十四年七月十八日凌
    晨一時三十分許，夥同其他十餘人前往原告上開住處理論，
    共同持鐵棒毆打原告，致原告受有右脛腓骨骨折、腦震盪及
    右手掌掌骨骨折等傷害。前揭被告公然侮辱、傷害原告、毀
    損原告物品等事實，業經判決有罪在案，是以被告依民法第
    一百八十四條第一項之規定，自應對於原告負賠償之責。
  (二)原告請求被告賠償之金額如下：
    1.醫療費用：原告所受傷害需三年才能復原，每個年度各請
      求新臺幣（下同）三十萬元，合計九十萬元（第三年度需
      手術拔除鋼釘）。
    2.交通費用：原告就醫期間往返醫院及住處之交通費合計一
      萬零八百元。
    3.止痛針費用：原告因受傷疼痛需施打止痛針，支出一萬四
      千元。
    4.原告三年內之健保費用一萬二千九百六十元及勞保費用一
      萬六千五百六十元亦應由被告賠償支付。
    5.原告三年間無法正常工作，損失一百五十四萬八千元利益
      （每個月四萬三千元乘以三十六個月），及原告遭被告公
      然侮辱、遭被告毆傷之精神慰撫金，合計請求一百五十四
      萬八千元。
    6.原告因受傷失業損失考核獎金十萬五千元。
    7.原告所有三輛機車、鐵捲門、落地鋁門窗遭被告毀損，原
      告機車修復需九千七百六十元，鐵捲門、落地鋁門經估價
      分別需四萬七千元、六千元之修復費用，鐵捲門修復費用
      原告自行吸收一萬二千元，合計請求五萬零七百六十元。
    8.綜上，爰請求被告賠償二百六十五萬八千元。
  (三)原告為此聲明：
    1.被告應給付原告二百六十五萬八千元，及自九十五年十月
      二日起至清償日止，按週年利率百分之五計算之利息。
    2.訴訟費用由被告負擔。
    3.原告願供擔保請准予宣告假執行。
二、被告答辯：伊確有公然侮辱、毆打原告及毀損原告財物，經
    過如刑事判決所認定的事實，並無其他人共犯。伊毆打原告
    成傷，原告固然有一段時間無法工作，但是並沒有三年這麼
    長，且原告請求受傷期間所失工資部分，應以原告目前所從
    事之鐵工薪水來計算始合理，伊對於原告所述鐵工工資一天
    九百四十元沒意見；對於伊毆打原告所致傷害之醫藥費沒意
    見。原告主張止痛針費用部分，因為原告都是在兩造住處附
    近診所施打止痛針，一針才一百元，伊所致之傷害不需要打
    那麼多止痛針。伊對於原告所請求之九千七百六十元機車修
    復費用、四千三百元落地鋁門窗修復費用均沒有意見願意支
    付，且被告已支付之二千四百元部分無需扣除等語，關於鐵
    捲門修復費用部分，伊有請鐵捲門工廠人員去估價僅需幾千
    元即可修復，但原告要求連馬達一起修復，故伊未修復，原
    告所請求三萬五千元過高，伊只願意負擔三千元，並聲明：
    原告之訴駁回，訴訟費用由原告負擔。
三、程序方面：
  (一)按訴狀送達後，原告不得將原訴變更或追加他訴。但擴張
      或減縮應受判決事項之聲明者，不在此限，民事訴訟法第
      二百五十五條第一項第三款定有明文。查本件原告提起附
      帶民事訴訟時原請求：「被告應給付原告八百九十五萬三
      千四百四十一元，及自起訴狀送達翌日即九十年七月三十
      一日起至清償日止，按年利率百分之五計算之利息」，嗣
      訴訟進行中，原告具狀更正訴之聲明為：「被告應給付原
      告二百六十五萬八千元，及自起訴狀繕本送達翌日即九十
      五年十月二日起至清償日止，按週年利率百分之五計算之
      利息，原告願供擔保請准予宣告假執行」，核屬減縮、擴
      張應受判決事項之聲明，與前開規定相符，應予准許，先
      此敘明。
四、實體方面：
  (一)原告主張被告於九十四年七月十五日晚上十一時五分許，
      在新竹縣北埔鄉○○路四二號「７－１１統一超商」門前
      ，以客家話「養鴨妹」（音譯，即「幹你娘」之意）等語
      公然侮辱原告，並徒手毆打原告，致原告受有右腕、左臉
      及右腹股溝挫傷等傷害。被告復於同年月十七日晚上八時
      三十分許前往原告住處，因原告不願出面接受被告道歉，
      被告乃持原告家中之鋁棍砸毀該處鐵捲門、落地鋁門玻璃
      及ＧＹＸ－５６９號重型、ＧＺＢ－８０３號重型、ＤＪ
      Ｂ－００１號輕型機車共三台，致鐵捲門凹陷不堪使用、
      鋁門玻璃及機車前擋板破損。被告復於同年月十八日凌晨
      一時三十分許，前往原告上開住處理論，持鐵棒毆打原告
      ，致原告受有右脛腓骨骨折、腦震盪及右手掌掌骨骨折等
      傷害。前揭被告公然侮辱、傷害原告、毀損原告物品之犯
      行，經本院刑事庭以九十五年度簡上字第五三號刑事案件
      判處拘役六十日確定在案，經本院依職權調閱上開刑事案
      卷核閱無訛，並有行政院衛生署竹東醫院診斷證明書、行
      政院國軍退除役官兵輔導委員會竹東榮民醫院（下稱竹東
      榮民醫院）診斷證明書、病歷摘要等附卷可稽（見第三二
      至三五頁），堪以認定。至原告指被告九十四年七月十八
      日係結夥十餘人共同毆打原告一節，除僅有原告單一指訴
      ，原告並未提出其他證據，是尚難認定被告係夥同他人共
      同毆打原告，附此敘明。
  (二)按因故意或過失，不法侵害他人權利者，負損害賠償責任
      ；不法侵害他人之身體或健康者，對於被害人因此喪失或
      減少勞動能力，或增加生活上之需要時，應負損害賠償責
      任；再不法侵害他人之身體、名譽者，被害人雖非財產上
      之損害，亦得請求賠償相當之金額；負損害賠償責任者，
      除法律另有規定或契約另有訂定外，應回復他方損害發生
      前之原狀。第一項情形，債權人得請求支付回復原狀所必
      要之費用，以代回復原狀。民法第一百八十四條第一項、
      第一百九十三條第一項、第一百九十五條第一項、第二百
      十三條第一、三項分別定有明文。本件原告以其身體、機
      車等財物遭被告故意不法侵害，依侵權行為之法律關係，
      請求被告賠償，於法有據，自應准許。本院審酌原告請求
      被告賠償得予准許之項目及金額如下﹕
      １、醫療及相關費用部分：
          (1)原告主張每年需三十萬元醫療費用，其所受傷勢需
            三年始能復原，而請求九十萬元醫療費用：
            至竹東榮民醫院就醫部分：
              查原告因遭被告毆打受傷後至竹東榮民醫院治療
              ，所需醫療費用共計一十四萬六千四百七十七元
              ，業據提出收據附卷可稽（見卷第四九至六一頁
              、第八六至九二頁，詳細明細如附表），再觀之
              原告所提出各醫療費用收據載明醫療項目確屬治
              療上之必要費用，是原告此部分請求被告應賠償
              其因本件遭毆受傷所需醫療費用一十四萬六千四
              百七十七元部分，核屬有據，應予准許。至原告
              請求九十四年七月十八日至九十四年七月二十八
              日、九十四年八月十七日至九十四年八月二十三
              日住院期間之伙食費一千三百元、六百五十元（
              收據見本院卷第五一、五四頁），因原告縱未因
              傷住院亦需支出三餐餐費，且此二筆伙食費用（
              折算下來一天約一百餘元）與一般餐食費用金額
              相差無幾，顯非特殊餐食，是原告住院期間之伙
              食費用支出難認為必要費用，應不予准許。
            原告雖主張其所受傷勢需三年始能復原，而請求
              三年共九十萬元醫療費用，惟為被告所否認，且
              經本院向竹東榮民醫院查詢，竹東榮民醫院函覆
              表示原告所受傷勢一年即可恢復，不需三年時間
              ，且原告骨折已癒合等情，有竹東榮民醫院病歷
              摘要一份附卷可稽（見本院卷第七九頁），另依
              原告所提出上開九十四年七月十八日至九十五年
              九月四日至竹東醫院就醫之單據，合計亦僅為十
              四萬六千四百七十七元，業如上述，是原告主張
              其需三年始能復原，每年需三十萬元醫療費，三
              年合計九十萬元，均不足採信。
          (2)止痛針部分：
            原告主張其因遭被告毆打成傷，需至其他醫療院所
            施打止痛針劑以減緩疼痛，支出一萬四千元，提出
            收據為憑（見本院卷第四七、四八頁），除其中新
            光診所同一天所開立之二張收據，就診期間九十四
            年九月一日至九十五年六月三十日支出五千一百元
            ，九十四年九月一日至九十五年七月三十日支出五
            千五百元，顯然就九十四年九月一日至九十五年六
            月三十日期間係有所重複，應認以九十四年九月一
            日至九十五年七月三十日支出五千五百元為準，加
            上宏光診所之二千一百七十六元、重慶骨科診所之
            一千三百二十六元，合計九千零二元即為必要之費
            用，被告雖辯稱依原告所受傷勢不需施打那麼多止
            痛針云云，然原告所受傷勢非輕，且每個人對疼痛
            之耐受力不同，是原告需施打止痛針可認屬必要費
            用，應予准許，惟逾上開准許部分之請求即無理由
            。
          (3)原告主張其因本件車禍自九十四年八月一日至九十
            五年六月三十日至竹東榮民醫院住院、門診，搭乘
            計程車往來，每次四百元，二十七次，合計支出交
            通費一萬零八百元，有免用統一發票收據一紙附卷
            （見本院卷第四八頁），亦與原告實際就醫情形相
            符，為有理由，應予准許
          (4)綜上，原告得請求被告賠償上開醫療、止痛針及交
            通費用金額合計十六萬六千二百七十九元（計算式
            ：146,477+10,800+9,002=166,279）。
      ２、原告三年之健保費及勞保費：
          原告主張其因遭被告毆打成傷自原受僱之公司離職，
          健保及勞保寄保三年之健保費及勞保費應由被告負擔
          云云。惟查，健保及勞保係依法強制投保，縱原告未
          遭被告毆傷，原告亦有投保及自行繳付保費之義務（
          勞保費及健保費係由原告受僱之公司自應付原告薪資
          中代為扣款，仍屬原告所繳納），是此部分費用並非
          因被告侵權行為而致原告增加生活上需要之必要費用
          ，此部分即難以准許。
      ３、原告三年間無法正常工作，損失一百五十四萬八千元
          之薪資利益及考核獎金十萬五千元：
      　　查原告所受傷勢需一年始能恢復，有前開竹東榮民醫
          院病歷摘要一份為憑，而原告自承其在原受僱之力韡
          公司係臨時契約工，後來因公司沒有工作作，所以沒
          有找原告去做，現在做鐵工，一天日薪九百四十元，
          月薪二萬八千二百元等語（見本院卷第三九頁、第一
          二七頁），而被告對於原告之薪資以鐵工日薪九百元
          四十元計算表示無意見（見本院卷第四０頁），是原
          告所請求減少工作收入部分，應以一年之鐵工工資計
          算，合計為三十三萬八千四百元，至考核獎金部分，
          係原告在原受僱之力韡公司所能領取之獎金，而原告
          係因其為臨時契約工，力韡公司嗣後無工作遂未再返
          回任職，是原告自不得請求此部分款項。
      ４、精神慰撫金部分：
          原告主張其因被告公然侮辱、毆傷之侵權行為，致受
          有右腕、左臉及右腹股溝挫傷、右脛腓骨骨折、腦震
          盪及右手掌掌骨骨折等傷害，精神上所受之痛苦非輕
          ，為此連同前開一百五十四萬八千元工作損失請求給
          付一百五十四萬八千元精神慰撫金等情，本院斟酌原
          告為初中畢業，職業為鐵工廠工人，其受侵害時年齡
          五十五歲，於九十四年度當時名下有坐落新竹縣北埔
          鄉○○里○○鄰○○街五０號房屋、北埔鄉○○段一
          筆土地，領取力韡公司等三家公司四萬三千八百五十
          四元薪資，因遭被告毆傷住院接受手術，除住院治療
          十八日外，亦門診追蹤治療共計二十九次，精神上受
          有痛苦，至被告為高中畢業，職業為工人，名下並無
          財產，為兩造陳明，並有稅務電子閘門財產所得調件
          明細表二份為憑（見本院卷第七一至七三頁），及兩
          造身分、地位、資力等事項，認原告就公然侮辱部分
          得請求之精神慰撫金為一萬元，就遭被告毆傷部分得
          請求之精神慰撫金為十萬元，乃屬公允，逾此數額之
          請求，為無理由，應予駁回。
      ５、財物受損回復原狀之修理費部分：
        (1)原告所有之ＧＹＸ－５６９號、ＧＺＢ－８０３號、
          ＤＪＢ－００１號機車、落地鋁門窗，因遭被告毀損
          需九千七百六十元（三輛機車）、四千三百元（落地
          鋁門窗）修復費用，為被告所不爭執並表示願意支付
          （見本院卷第一二六至一二七頁），此部分為有理由
          ，應予准許。
        (2)原告所有之鐵捲門遭被告毀損部分，原告請求四萬七
          千元修理費用，為被告所否認，辯稱原告之鐵捲門僅
          部分損壞，原告所請求之金額係全部更換顯然過高等
          語。查原告之鐵捲門並未全部毀損，僅部分毀損，可
          以只更換毀損部分，當時需一萬六千元等情，業經證
          人即分別應原告、被告要求至現場估價之鐵捲門業者
          廖德財、丙○○到庭證述明確（見本院卷第一二四至
          一二六頁），是原告就鐵捲門部分所得請求之金額為
          一萬六千元，逾此部分之請求，即無理由。
        (3)綜上，原告得請求之財物受損回復原狀之修理費合計
          為三萬零六十元（計算式：9,760+4,300+16,000=30,
          060）。
      ６、綜上，原告因本件被告侵權行為受有需支付十六萬六
          千二百七十九元之醫療、止痛針、交通費用、三萬零
          六十元之財物修復費用，減少三十三萬八千四百元工
          作收入之損失，及得請求被告賠償精神慰撫金十一萬
          元，合計為六十四萬四千七百三十九元（計算式為：
          166,279+30,060+338,400+110,000=644,739），堪予
          認定。
五、綜上所述，原告本於侵權行為法律關係，請求被告給付六十
    四萬四千七百三十九元，及自九十五年十月二日起至清償日
    止，按週年利率百分之五計算之利息，為有理由，應予准許
    ，逾上開部分之請求，則無理由，應予駁回。
六、假執行之宣告：
    原告聲請供擔保假執行，就本判決第一項所命被告給付部分
    ，爰依民事訴訟法第三百九十條第二項之規定依聲請酌定擔
    保金額宣告假執行。至原告其餘假執行之聲請，因該部分訴
    之駁回而失所依據，應併予駁回。
七、結論：本件原告之訴為一部有理由，一部無理由，應依民事
    訴訟法第七十九條、第三百九十條第二項，判決如主文。
中　　華　　民　　國　　96　　年　　6 　　月　　1 　　日
                  民事第二庭    法　官  黃美盈
以上正本係照原本做成。
如對本判決上訴，須於判決送達後二十日內向本院提出上訴狀。
中　　華　　民　　國　　96　　年　　6 　　月　　1 　　日
                                書記官　鍾佩芳
附表：（竹東榮民醫院部分）
┌────────┬───────┬──────┬───┐
│日            期│   所需費用   │收據所在頁數│備  註│
│                │（新臺幣，元）│            │      │
├────────┼───────┼──────┼───┤
│94/7/18-94/7/28 │    69,713    │第49頁      │      │
│住院            │              │            │      │
├────────┼───────┼──────┼───┤
│94/8/1門診      │    1,876     │第51頁      │      │
├────────┼───────┼──────┼───┤
│94/8/3門診      │    650       │第52頁      │      │
├────────┼───────┼──────┼───┤
│94/8/10門診     │    1,697     │第53頁      │      │
├────────┼───────┼──────┼───┤
│94/8/17-94/8/23 │    29,877    │第50頁      │      │
│住院            │              │            │      │
├────────┼───────┼──────┼───┤
│94/8/29門診     │    955       │第55頁      │      │
├────────┼───────┼──────┼───┤
│94/9/5門診      │    2,091     │第53，55頁  │      │
├────────┼───────┼──────┼───┤
│94/9/12門診     │    815       │第56頁      │      │
├────────┼───────┼──────┼───┤
│94/9/19門診     │    894       │第54頁      │      │
├────────┼───────┼──────┼───┤
│94/9/26門診     │    1,614     │第56頁      │      │
├────────┼───────┼──────┼───┤
│94/10/3門診     │    2,199     │第57.58頁   │      │
├────────┼───────┼──────┼───┤
│94/10/12門診    │    939       │第58頁      │      │
├────────┼───────┼──────┼───┤
│94/10/17門診    │    939       │第58頁      │      │
├────────┼───────┼──────┼───┤
│94/10/24門診    │    1,669     │第59頁      │      │
├────────┼───────┼──────┼───┤
│94/11/7門診     │    2,133     │第59頁      │      │
├────────┼───────┼──────┼───┤
│94/11/21門診    │    1,773     │第61頁      │      │
├────────┼───────┼──────┼───┤
│94/12/5門診     │    1,941     │第61頁      │      │
├────────┼───────┼──────┼───┤
│94/12/19門診    │    1,726     │第60頁      │      │
├────────┼───────┼──────┼───┤
│95/1/2門診      │    1,558     │第86頁      │      │
├────────┼───────┼──────┼───┤
│95/1/11門診     │    1,212     │第87頁      │      │
├────────┼───────┼──────┼───┤
│95/1/16門診     │    2,220     │第87頁      │      │
├────────┼───────┼──────┼───┤
│95/2/13門診     │    1,558     │第88頁      │      │
├────────┼───────┼──────┼───┤
│95/2/27門診     │    1,558     │第88頁      │      │
├────────┼───────┼──────┼───┤
│95/3/13門診     │    1,557     │第89頁      │      │
├────────┼───────┼──────┼───┤
│95/3/27門診     │    1,476     │第89頁      │      │
├────────┼───────┼──────┼───┤
│95/4/10門診     │    2,158     │第90頁      │      │
├────────┼───────┼──────┼───┤
│95/5/8門診      │    1,798     │第90頁      │      │
├────────┼───────┼──────┼───┤
│95/6/5門診      │    2,518     │第91頁      │      │
├────────┼───────┼──────┼───┤
│95/7/3門診      │    1,798     │第91頁      │      │
├────────┼───────┼──────┼───┤
│95/8/7門診      │    2,494     │第92頁      │      │
├────────┼───────┼──────┼───┤
│95/9/4門診      │    1,071     │第92頁      │      │
├────────┼───────┼──────┼───┤
│合計            │    146,477   │            │      │
└────────┴───────┴──────┴───┘
